【裁判字號】    97,交聲,1296
【裁判日期】    970923
【裁判案由】    交管條例聲異
【裁判全文】
臺灣板橋地方法院交通事件裁定        97年度交聲字第1296號
原處分機關  交通部公路總局臺北區監理所
異  議  人
即受處分人  甲○○
上列異議人即受處分人因違反道路交通管理處罰條例案件，對於
交通部公路總局臺北區監理所民國97年5 月14日所為之北監自裁
字第裁40─F00000000號處分，聲明異議，本院裁定如下：
    主  文
異議駁回。
    理  由
一、按汽車駕駛人，行經有燈光號誌管制之交岔路口闖紅燈者，
    處新臺幣（下同）一千八百元以上五千四百元以下罰鍰；又
    汽車駕駛人違反本條例第五十三條規定者，除依原條款處罰
    鍰外，並予記違規點數三點，道路交通管理處罰條例第五十
    三條第一項、第六十三條第一項第三款分別定有明文。
二、本件原處分認異議人即受處分人甲○○所有之車號ＩＢ─七
    三五八號自用小客車，於民國九十六年八月五日上午十一時
    二十四分許，行經有燈光號誌管制之頭份交流道東側引道處
    闖紅燈，經苗栗縣警察局交通隊執勤員警依採證照片逕行舉
    發。嗣因受處分人未於應到案日期即九十六年十月四日前繳
    納罰鍰結案或到案陳述意見，原處分機關乃依道路交通管理
    處罰條例第五十三條第一項、第六十三條第一項第三款（原
    裁決書漏未記載第一項第三款，惟不影響其裁決效力）及違
    反道路交通管理事件統一裁罰基準表規定，裁處罰鍰五千四
    百元，並記違規點數三點。
三、異議意旨略以：本件違規事件異議人完全不知情，亦未曾接
    獲任何單位之書面及電話通知，迄辦理汽車驗車時才被告知
    有此違規，致遭加倍罰鍰；另據監理所人員說明本件舉發通
    知單可能寄到戶籍地，但驗車通知卻可以寄送至通訊地址讓
    異議人收取，同樣是交通相關機構卻有兩套作業，令人不知
    如何適從云云。
四、經查：
（一）異議人所有前揭車輛於上開時、地闖紅燈，經苗栗縣警察
      局交通隊執勤員警依採證照片逕行舉發等情，有違規查詢
      報表一紙及採證照片二幀附卷可稽，且異議人並未否認上
      開汽車為其所駕駛使用，復未提及曾有出借、出租他人情
      事。綜合上情，異議人駕駛其所有之上開汽車，行經有燈
      光號誌管制之交岔路口闖紅燈之違規事實，應堪認定。
（二）按汽車駕駛人闖紅燈，當場不能或不宜攔截製單舉發者，
      得逕行舉發。第一項逕行舉發，應記明車輛牌照號碼、車
      型等可資辨明之資料，以汽車所有人為被通知人製單舉發
      ；本條例所定罰鍰之處罰，受處罰人接獲違反道路交通管
      理事件通知單後，於十五日內得不經裁決，逕依第九十二
      條第三項之罰鍰基準規定，向指定之處所繳納結案；不服
      舉發事實者，應於十五日內，向處罰機關陳述意見；其不
      依通知所定期限前往指定處所聽候裁決，且未依規定期限
      繳納罰鍰結案或向處罰機關陳述意見者，處罰機關得逕行
      裁決之；本條例之處罰，受舉發違反道路交通管理事件之
      受處罰人，認為受舉發之違規行為應歸責他人者，應於舉
      發違反道路交通管理事件通知單應到案日期前，檢附相關
      證據及應歸責人相關證明文件，向處罰機關告知應歸責人
      ，處罰機關應即另行通知應歸責人到案依法處理。逾期未
      依規定辦理者，仍依本條例各該違反條款規定處罰，道路
      交通管理處罰條例第七條之一第一項第一款、第四項、第
      九條第一項、第八十五條第一項分別定有明文。次按處理
      違反道路交通管理事件，有關文書送達之程序，依行政程
      序法之規定；又送達，於應受送達人之住居所、事務所或
      營業所為之；於應送達人或其同居人、受僱人或應送達處
      所之接收郵件人員；應受送達人或其同居人、受僱人、接
      收郵件人員無正當理由拒絕收領文書時，得將文書留置於
      應送達處所，以為送達；送達，不能依前二條規定為之者
      ，得將文書寄存送達地之地方自治或警察機關，並作送達
      通知書二份，一份黏貼於應受送達人住居所、事務所、營
      業所或其就業處所門首，另一份交由鄰居轉交或置於該送
      達處所信箱或其他適當位置，以為送達。前項情形，由郵
      政機關為送達者，得將文書寄存於送達地之郵政機關，此
      於違反道路交通管理事件統一裁罰基準及處理細則第五條
      ，行政程序法第七十二條第一項前段、第七十三條第一項
      、第三項、第七十四條第一項及第二項分別規定甚明。第
      按民事訴訟文書之寄存送達，依民事訴訟法第一百三十八
      條第二項規定，自寄存之日起，經十日發生效力，此因應
      受送達人未必能即時領取訴訟文書而知悉其內容，故特設
      此規定以保障其權益。行政程序法雖未如前述民事訴訟法
      增設第一百三十八條第二項規定，但基於保障應受送達人
      權益之同一理由，解釋上應認為有上開規定之類推適用，
      合先敘明。異議人固以未曾接獲舉發通知單為辯，然查，
      異議人之戶籍地址係設於「臺北縣板橋市○○路一六七巷
      七之三號」，此有異議人個人基本資料查詢結果單、法務
      部戶役政連結作業系統查詢單各一件在卷可考，堪認異議
      人設籍之住所並未變更，而本件舉發通知單經舉發單位即
      苗栗縣警察局交通隊以掛號郵遞方式向異議人上址住所為
      送達，因未獲會晤應受送達之異議人本人，亦無受領文書
      之同居人、受僱人或應送達處所接收郵件人員，乃於九十
      六年九月五日將該舉發通知單寄存於板橋國慶郵局，並作
      送達通知書二份，一份黏貼於應受送達人門首，另一份置
      於該受送達處所信箱或其他適當位置以為送達，亦有中華
      民國郵政交寄大宗掛號函件存根、苗栗縣警察局送達證書
      影本各一紙附卷足參，故上開舉發通知單自寄存送達之翌
      日起經十日，即於九十六年九月十五日已合法送達於異議
      人，縱然異議人實際並未接獲上開舉發通知單，惟原舉發
      單位既係依上開法定程序送達，自已發生合法送達之效力
      。另異議人曾於九十三年八月二十日向公路監理機關申請
      增設通信地址「臺北縣板橋市○○路二四九號十四樓之一
      」為送達處所，固有公路監理業務通信地址申請書影本一
      紙在卷供佐，惟依上開申請書之內容以觀，此通信地址之
      增設，僅限於由監理機關郵寄之相關通知書、繳費通知單
      及裁決書等，應依該址寄發，不包含由警察機關寄發之違
      規通知單，從而，原舉發單位先以掛號郵寄方式將上開舉
      發單送達至異議人之戶籍地，嗣因無法投遞而依行政程序
      法第七十四條之規定辦理寄存送達，自難謂送達不合法。
五、綜上，異議人所執各端，均無可採。異議人於上開時、地駕
    車行經有燈光號誌管制之交岔路口闖紅燈之違規事證明確。
    而異議人逾應到案期限六十日以上未自動繳納罰鍰，亦未依
    規定到案陳述意見，是原處分機關據以援引前開規定，裁處
    異議人罰鍰五千四百元，並記違規點數三點，於法並無違誤
    。本件異議為無理由，應予駁回。
據上論斷，應依道路交通案件處理辦法第十九條，裁定如主文。
中    華    民    國    97    年    9     月    23    日
                    交通法庭    法  官  劉  安  榕
以上正本證明與原本無異
如不服本裁定，應於裁定送達後5 日內敘明抗告理由，向本院提
出抗告狀。
                                書記官  陳  盈  真
中    華    民    國    97    年    9     月    24    日


司法院資訊處製作；財團法人民間司法改革基金會備份。
